【裁判字號】    98,交抗,120
【裁判日期】    980123
【裁判案由】    違反道路交通管理處罰條例
【裁判全文】
臺灣高等法院交通事件裁定             98年度交抗字第111號
                                     98年度交抗字第120號
抗  告  人
即受處分人  甲○○
上列抗告人因違反道路交通管理處罰條例案件，不服臺灣板橋地
方法院中華民國97年11月28日所為裁定（97年度交聲字第2253號
、第2257號），提起抗告，本院裁定如下：
    主  文
抗告駁回。
    理  由
一、抗告意旨略以：抗告人收到罰單時，什麼都沒有，警方有執
    法過當之嫌；開單警員所述、所見無看錯車號，為何還要去
    做另一台車號SB3-001 這項比對呢？那就是不確定；證人都
    是警員自家人，難逃串供之嫌，很難讓社會大眾信服云云。
二、按汽車駕駛人，行經有燈光號誌管制之交岔路口闖紅燈者，
    處新臺幣1,800 元以上5,400 元以下罰鍰，並記違規點數3
    點；再汽車駕駛人駕駛汽車有違反道路交通管理處罰條例之
    行為，經交通勤務警察制止時，不聽制止或拒絕停車接受稽
    查而逃逸者，處3 千元以上6 千元以下罰鍰，並記違規點數
    1 點，道路交通管理處罰條例第53條第1 項、第60條第1 項
    、第63條第1 項第1 款、第3 款分別定有明文。
三、經查：
  (一)抗告人即受處分人甲○○於民國97年7 月5 日20時40分許，
    騎乘車牌號碼SD3-001 號輕型機車，行經臺北縣三重市○○
    ○路與力行路一段38巷有燈光號誌管制之交岔路口，由中正
    北路闖紅燈左轉進入力行路一段38巷，經警攔檢拒絕停車接
    受稽查而逃逸之違規行為，經臺北縣政府警察局三重分局大
    有派出所員警掣單逕行舉發，爰依道路交通管理處罰條例第
    53條第1 項規定，裁處罰鍰新臺幣（下同）1,800 元、同條
    例第60條第1 項規定，裁處罰鍰3,000 元。
  (二)受處分人所有之前開機車，於97年7 月5 日20時40分許，行
    經臺北縣三重市○○○路與力行路一段38巷有燈光號誌管制
    之交岔路口，經警認有由中正北路闖紅燈左轉進入力行路一
    段38巷，由警攔檢拒絕停車接受稽查而逃逸之違規行為，乃
    掣單逕行舉發等情，有臺北縣政府警察局97年7 月5 日北縣
    警交字第C00000000 號、C00000000 號舉發違反道路交通管
    理事件通知單通知聯影本在卷可稽。
  (三)受處分人雖以：伊不知情，也不知為何有這2 張罰單，舉發
    員警可能舉發有誤，請求撤銷原處分置辯，然：現場目擊證
    人即臺北縣政府警察局三重分局大有派出所員警蔡明哲於原
    審審理中具結證稱：「當初我們是定點交通告發，我們站在
    力行路一段38巷重陽國小圍牆旁，當時是服專責取締交通違
    規勤務，我穿制服，當時是雙人執勤，還有另一位同仁，我
    和該同仁是騎機車到前述地點執勤，我們從晚上20時至22時
    。當天是97年7 月5 日，我們有針對交通違規的民眾用指揮
    棒攔停，其他沒有再設什麼路障，我們執行交通違規勤務，
    約在當天晚上8 點40左右，看到一台機車紅燈違規左轉，該
    機車是從三重市○○○路違規左轉力行路一段38巷，我們立
    即用指揮棒攔查請他停車，可是該騎士看到我們警察在前面
    要告發攔查，他立即迴轉，向他的機車左側迴轉騎走，也就
    是該騎士再往他原先來的方向回去，他迴轉後是走在力行路
    一段直到中正北路交叉口的時候右轉駛入中正北路就走掉。
    （力行路一段是雙向道？有幾個車道？）是雙向道，一個方
    向是一個車道，中間沒有分隔島，只有雙黃實線。（你們是
    站在中正北路左轉駛入力行路一段之後，離前述交叉路口多
    遠的距離執勤？）離交叉路口約有30至40公尺。（那你在剛
    才所畫的圖上，有一段箭頭寫約20公尺，代表何意？）這段
    意思是該騎士看到我們警察在那邊取締違規，該騎士違規迴
    轉的點離我們當時所站的執勤地點。（所以該騎士已經駛入
    力行路大約有10公尺左右？）是的。（看到騎士從中正北路
    左轉駛入力行路一段時，該騎士是騎在力行路的那個車道上
    ？）因為一個方向只有一個車道，該騎士是騎在偏內側雙黃
    實線的位置。（你們做了那些動作是表示要攔查？）我們是
    吹哨，也就是吹警笛，用有閃光的指揮棒示意要違規車停車
    ，就是通知他要停車，當時是我作上述動作，該地只有一個
    車道，我是站在路緣白線已經到車道中線，因為看到他不停
    ，就趕快衝到前面要記他的車號，我記得車號是SD3-001 ，
    這是由我和另一位執勤同事共同看到確認是這個號碼，而且
    有查另一台車籍SB3-001 號，可是當初我們看到違規的機車
    廠牌是三陽，車型是迪奧，我們後來也有查詢所看到違規的
    車牌SD3-001 車的車籍資料，跟我們所看到的車籍資料是相
    符的（庭呈車籍資料），而我們為了避免錯誤，有另外去查
    SB3-001 ，但此資料跳出來的車籍是山葉，車型是勁風，跟
    我們所看到的違規車輛廠牌、車型不同，而我們查詢所看到
    的車號跳出來的車籍資料，跟我們實際看到違規車輛的廠牌
    、車型是相同，所以我們確認要舉發的車確實是SD3-001 。
    違規車SD3-001 的車型是比較瘦小，像我們傳統50西西，但
    SB3-001 車型是比較胖，因為我們收到異議人聲明異議的陳
    述單，有馬上去查詢SB3-001 的車到底是胖的還是瘦的，我
    們跟我們派出所附近的一家山葉機車行的老闆請教，問他勁
    風車型的車是怎麼樣的型式，老闆說是胖的。（以你們做的
    動作來看，你們想要攔查的人，有沒有可能不知道你們要攔
    查該人？）不可能。（何故？）照一般常理來講，知道自己
    交通違規，看到警察在前面取締，有些民眾想說迴轉就沒事
    ，不要經過前面的攔檢點，當初只有這台車經過該處，因為
    當時雖然力行路一段是綠燈，不過該處是小巷子、是菜市場
    ，只有違規人那台車違規紅燈左轉駛入，所以很明顯。（所
    以等於當時朝你們過來力行路上的車只有違規的這台車？）
    是的。（所以在這種情形下，要攔停的對象只有壹個人？被
    攔停的人不會誤認警察要攔別的人？）是的。」等語綦詳（
    見原審卷第20頁至第23頁），證人既正執行勤務之際，對前
    方行駛車輛動向，自特別留意而無錯看或誤判之虞；況證人
    就本件如何查獲舉發之經過，於原審審理中到庭結證如上，
    其證述舉發過程連續而完整，顯見其記憶深刻，益徵其無誤
    判之虞；參酌證人對所舉發車輛之車牌號碼、車型、廠牌等
    ，所述亦與受處分人所有上開車輛特徵相符，此有證人所提
    出受處分人所有前揭機車之車籍查詢- 基本資料詳細畫面資
    料1 紙在卷可憑。再審諸證人於舉發過程中就所見到違規車
    輛車牌號碼之情形，亦核與同時執勤之另名員警所見相同，
    證人對於違規車輛之車牌號碼誤記或誤看之可能性極低；佐
    以證人與受處分人間，並無怨隙，且素不相識，衡情證人應
    無設詞攀誣，或虛構違規事實以陷害受處分人之理，是證人
    上開證述內容，經核既無不可採信之處，自堪採信，受處分
    人以前詞置辯，尚不足採，上揭違規之事實，堪以認定。
  (四)綜上所述，受處分人所有之上開機車於前揭時、地駕車行經
    有燈光號誌管制之交岔路口闖紅燈及不聽員警之制止拒絕停
    車接受稽查而逃逸之違規行為，均堪認定。原處分機關據此
    裁處受處分人罰鍰1,800 元（闖紅燈部分）、3,000 元（不
    聽員警之制止拒絕停車接受稽查而逃逸部分），固非無見，
    然本件既屬道路交通管理處罰條例第53條第1 項、第60條第
    1 項所定之違規情形，依同條例第63條第1 項第3 款、第1
    款規定，即應各併記違規點數3 點、1 點，惟原處分疏未注
    意，漏記違規點數，於法顯有違誤，原審因認受處分人之聲
    明異議雖無理由，但原處分既有前述之違誤，自應均予撤銷
    ，並各自為裁罰受處分人1,800 元（闖紅燈部分）、3,000
    元（不聽員警之制止拒絕停車接受稽查而逃逸部分）之罰鍰
    外，另依道路交通管理處罰條例第63條第1 項第3 款、第1
    款規定分別記違規點數3 點及1 點，經核並無不當。參酌本
    件舉發警員為免發生舉發錯誤之情形，尚經另行查詢相似程
    度甚高之車號SB3-001 機車之車籍資料以供比對，並待確認
    僅有受處分人所有之車牌SD3-001 號機車與該違規機車車型
    相符後，始掣單逕行舉發受處分人之違規行為，告發程序尚
    難認有何違法之處，抗告人執前詞提起抗告，核無理由，應
    予駁回。
據上論結，應依道路交通管理處罰條例第89條、道路交通案件處
理辦法第26條，刑事訴訟法第412 條，裁定如主文。
中    華    民    國    98    年    1     月    23    日
            刑事第十五庭  審判長法  官  吳昭瑩
                                法  官  張傳栗
                                法  官  李正紀
以上正本證明與原本無異。
不得再抗告。
                                書記官  鄭信昱
中    華    民    國    98    年    1     月    23    日


司法院資訊處製作；財團法人民間司法改革基金會備份。
